【裁判字號】    98,訴,966
【裁判日期】    980612
【裁判案由】    違反毒品危害防制條例
【裁判全文】
臺灣彰化地方法院刑事判決               98年度訴字第966號
公  訴  人  臺灣彰化地方法院檢察署檢察官
被      告  甲○○
                    （另案在臺灣臺中監獄執行中）
上列被告因違反毒品危害防制條例案件，經檢察官提起公訴（98
年度毒偵字第846 號），本院逕以簡式審判程序判決如下：
    主  文
甲○○施用第一級毒品，累犯，處有期徒刑拾月。又施用第二級
毒品，累犯，處有期徒刑陸月。應執行有期徒刑壹年貳月。
    犯罪事實
一、甲○○曾於民國94年間因施用第一、二級毒品案件，經本院
    於94年5 月12日以94年度訴字第595 號判處有期徒刑9 月、
    5 月，並定應執行刑為有期徒刑1 年確定。又於94年間因施
    用第一、二級毒品案件，經本院於94年9 月21日以94年度訴
    字第1415號判處有期徒刑1 年、7 月，並定應執行刑為有期
    徒刑1 年5 月確定。又因竊盜案件，經臺灣嘉義地方法院於
    95年1 月15日以94年度簡上字第207 號判處有期徒刑1 年2
    月確定在案。後二案並經臺灣嘉義地方法院於96年7 月31日
    以96年度聲減字第717 號裁定分別減刑為有期徒刑6 月、3
    月15日、7 月，並定應執行刑為有期徒刑1 年3 月在案。前
    開三案接續執行，於96年11月7 日縮刑期滿執行完畢。其前
    因施用毒品案件，經本院於90年7 月12日以90年度毒聲字第
    2808號裁定送觀察、勒戒後，認有繼續施用毒品之傾向，復
    經本院於90年8 月13日以90年度毒聲字第3147號裁定令入戒
    治處所施以強制戒治，復經本院於91年2 月20日以91年度毒
    聲字第435 號裁定停止戒治所餘期間付保護管束，嗣於91年
    8 月11日保護管束期滿未經撤銷而視為強制戒治執行完畢，
    並由臺灣彰化地方法院檢察署檢察官於91年8 月29日以91年
    度戒毒偵字第745 號及91年度毒偵字第2080號為不起訴處分
    確定。詎其於前揭強制戒治執行完畢釋放後5 年內，再於94
    年間因施用第一、二級毒品案件，經本院以94年度訴字第59
    5 號、第1415號判刑確定後，仍不知悔改，復分別基於施用
    第一級毒品海洛因、第二級毒品甲基安非他命之各別犯意，
    於98年2 月16日下午7 時許，在其位於彰化縣員林鎮湖水里
    3 鄰湖水巷9 號住處，以將海洛因置於針筒內加水混和後注
    射手臂血管之方式，施用第一級毒品海洛因1 次。另於同時
    地，以將甲基安非他命置於玻璃吸食器內點火燃燒吸食煙氣
    之方式，施用第二級毒品甲基安非他命1 次（針筒、玻璃吸
    食器均已丟棄）。嗣於98年2 月16日下午9 時10分許，在彰
    化縣員林鎮○○路○ 段136 巷巷口，因行跡可疑經警盤查得
    知其為列管毒品人口，經警得其同意於同日下午9 時38分許
    採尿送驗結果呈可待因、嗎啡、安非他命、甲基安非他命陽
    性反應，始悉上情。
二、案經彰化縣警察局員林分局報請臺灣彰化地方法院檢察署檢
    察官偵查起訴。
    理  由
一、按除被告所犯為死刑、無期徒刑、最輕本刑為3 年以上有期
    徒刑之罪或高等法院管轄第一審案件者外，於刑事訴訟法第
    273 條第1 項程序進行中，被告先就被訴事實為有罪之陳述
    時，審判長得告知被告簡式審判程序之旨，並聽取當事人、
    代理人、辯護人及輔佐人之意見後，裁定進行簡式審判程序
    ；除簡式審判程序、簡易程序及第376 條第1 款、第2 款所
    列之罪之案件外，第一審應行合議審判，刑事訴訟法第273
    條之1 第1 項、第284 條之1 分別定有明文。本件被告甲○
    ○所犯係死刑、無期徒刑、最輕本刑為3 年以上有期徒刑或
    高等法院管轄第一審案件以外之罪，並於本院行準備程序時
    就被訴事實為有罪之陳述，本院合議庭依前揭規定，經評議
    結果，裁定改由受命法官獨任行簡式審判程序，先予敘明。
二、上開犯罪事實，業據被告甲○○於警偵訊及本院審理時坦承
    不諱（詳警詢卷宗第2 頁反面、第4 頁反面、偵查卷宗第2
    頁、本院98年6 月11日審理筆錄），且被告於98年2 月16日
    下午9 時38分許，經警得其同意採尿送驗結果呈可待因、嗎
    啡、安非他命、甲基安非他命陽性反應等情，復有彰化縣警
    察局委託檢驗尿液代號與真實姓名對照認證單及詮昕科技股
    份有限公司濫用藥物尿液檢驗報告附卷可稽（詳警詢卷宗第
    1 頁、第6 頁），足認被告自白與事實相符，本件事證明確
    ，被告犯行洵堪認定。
三、按施用第一、二級毒品為犯罪行為，毒品危害防制條例第10
    條定有處罰明文。故施用第一、二級毒品者，依前揭規定本
    應科以刑罰，惟基於刑事政策，對合於一定條件之施用者，
    則依同條例第20條、第23條之規定，施以觀察、勒戒或強制
    戒治之保安處分。又毒品危害防制條例於92年7 月9 日修正
    公佈，自93年1 月9 日施行，其中第20條、第23條將施用毒
    品之刑事處遇程式，區分為「初犯」、「5 年內再犯」及「
    5 年後再犯」。依其立法理由之說明：「初犯」，經觀察、
    勒戒或強制戒治後，應為不起訴處分或不付審理之裁定；經
    觀察、勒戒或強制戒治執行完畢釋放後，「5 年內再犯」者
    ，因其再犯率甚高，原實施之觀察、勒戒及強制戒治既已無
    法收其實效，爰依法追訴或裁定交付審理。至觀察、勒戒或
    強制戒治執行完畢釋放後，「5 年後再犯」者，前所實施之
    觀察、勒戒或強制戒治已足以遮斷其施用毒品之毒癮，為期
    自新及協助其斷除毒癮，仍適用「初犯」規定，先經觀察、
    勒戒或強制戒治之程序。從而依修正後之規定，僅限於「初
    犯」及「5 年後再犯」二種情形，始應先經觀察、勒戒或強
    制戒治之程序。倘被告於5 年內已再犯，經依法追訴處罰，
    縱其第3 次（或第3 次以上）再度施用毒品之時間，在初犯
    經觀察、勒戒或強制戒治執行完畢釋放5 年以後，已不合於
    「5 年後再犯」之規定，且因已於「5 年內再犯」，顯見其
    再犯率甚高，原實施觀察、勒戒或強制戒治，已無法收其實
    效，即應依該條例第10條處罰（最高法院97年度第5 次刑事
    庭會議決議參照）。查本件被告前因施用毒品案件，經本院
    於90年7 月12日以90年度毒聲字第2808號裁定送觀察、勒戒
    後，認有繼續施用毒品之傾向，復經本院於90年8 月13日以
    90年度毒聲字第3147號裁定令入戒治處所施以強制戒治，復
    經本院於91年2 月20日以91年度毒聲字第435 號裁定停止戒
    治所餘期間付保護管束，嗣於91年8 月11日保護管束期滿未
    經撤銷而視為強制戒治執行完畢，並由臺灣彰化地方法院檢
    察署檢察官於91年8 月29日以91年度戒毒偵字第745 號及91
    年度毒偵字第2080號為不起訴處分確定。又於94年間因施用
    第一、二級毒品案件，經本院於94年5 月12日以94年度訴字
    第595 號判處有期徒刑9 月、5 月，並定應執行刑為有期徒
    刑1 年確定。又於94年間因施用第一、二級毒品案件，經本
    院於94年9 月21日以94年度訴字第1415號判處有期徒刑1 年
    、7 月，並定應執行刑為有期徒刑1 年5 月確定等情，此有
    臺灣高等法院被告前案紀錄表在卷可憑，則被告此次所為本
    案上開施用第一級毒品海洛因及第二級毒品甲基安非他命之
    犯行，雖在初犯經觀察、勒戒及強制戒治執行完畢即91年8
    月11日釋放5 年以後，惟被告於初犯經觀察、勒戒及強制戒
    治執行完畢釋放5 年內之94年間，再犯施用毒品罪，經依法
    追訴處罰並定應執行刑為1 年、1 年5 月確定在案，則依上
    開最高法院刑事庭會議決議意旨，已不合於「5 年後再犯」
    之規定，而係符合毒品危害防制條第23條第2 項所定之追訴
    要件，是被告所為本件施用第一級毒品海洛因及第二級毒品
    甲基安非他命之犯行，即無「初犯」規定之適用，自毋須再
    重新施予觀察、勒戒或強制戒制之處遇程序，而應直接訴追
    處罰。
四、再按海洛因、甲基安非他命為毒品危害防制條例第2 條第2
    項第1 、2 款所規定之第一、二級毒品，被告施用海洛因、
    甲基安非他命之行為，核係犯毒品危害防制條例第10條第1
    、2 項施用第一、二級毒品罪。被告為供施用而持有該毒品
    之低度行為，應各為施用之高度行為所吸收，不另論罪。被
    告所犯上開2 罪，犯意各別，行為互異，應分論併罰。第查
    ，被告曾於94年間因施用第一、二級毒品案件，經本院於94
    年5 月12日以94年度訴字第595 號判處有期徒刑9 月、5 月
    ，並定應執行刑為有期徒刑1 年確定。又於94年間因施用第
    一、二級毒品案件，經本院於94年9 月21日以94年度訴字第
    1415號判處有期徒刑1 年、7 月，並定應執行刑為有期徒刑
    1 年5 月確定。又因竊盜案件，經臺灣嘉義地方法院於95年
    1 月15日以94年度簡上字第207 號判處有期徒刑1 年2 月確
    定在案。後二案並經臺灣嘉義地方法院於96年7 月31日以96
    年度聲減字第717 號裁定分別減刑為有期徒刑6 月、3 月15
    日、7 月，並定應執行刑為有期徒刑1 年3 月在案。前開三
    案接續執行，於96年11月7 日縮刑期滿執行完畢，有臺灣高
    等法院被告前案紀錄表1 紙在卷可按，被告於受有期徒刑執
    行完畢後5 年內又故意再犯本案之2 罪，均為累犯，應均依
    刑法第47條第1 項規定，各加重其刑。再被告係於98年2 月
    16日下午9 時10分許，在彰化縣員林鎮○○路○ 段136 巷巷
    口，因行跡可疑經警盤查得知其為列管毒品人口，經警得其
    同意前往警局製作筆錄採尿，警詢中始自白施用第一級毒品
    犯行（施用第二級毒品犯行則未據自白），此觀之被告警詢
    筆錄及被告於本院審理時所供陳即可明（詳警詢卷宗第2 頁
    反面、本院98年5 月11日審判筆錄），則警方於其自白前，
    既已對其發生嫌疑，將之列為偵查之對象，即已發覺其犯罪
    ，就被告施用第一級毒品犯行部分核與自首要件不符，自難
    獲邀減刑寬典（最高法院98年度台上字第319 號判決意旨參
    照），附此敘明。爰審酌被告曾因施用毒品經送觀察、勒戒
    及強制戒治，仍未知警惕，再犯本案之罪，足見其雖經觀察
    、勒戒及強制戒治治療程序，仍未徹底戒除惡習遠離毒害，
    顯未能善體國家設置觀察、勒戒及強制戒治機構，協助毒品
    施用者戒除毒害之良法美意，復曾因施用毒品經法院判刑，
    惟念及施用毒品本質上係戕害自身健康之行為，尚未嚴重破
    壞社會秩序或侵害他人權益，暨其犯罪之動機、目的、所生
    危害及犯罪後坦承犯行，犯後態度良好等一切情狀，分別量
    處如主文所示之刑，並定應執行刑，以示懲儆。至被告持以
    施用海洛因所用之注射針筒1 支，及持以施用甲基安非他命
    所用之玻璃吸食器1 個，據被告陳稱均已丟棄，且前開注射
    針筒及玻璃吸食器均未經扣案，亦乏證據足資證明前開物品
    尚未滅失，復均非屬違禁物，為免執行困難，本院自不為沒
    收之諭知，併此敘明。
據上論斷，應依刑事訴訟法第273 條之1 第1 項、第299 條第1
項前段，毒品危害防制條例第10條第1 項、第2 項，刑法第11條
前段、第47條第1 項、第51條第5 款，判決如主文。
本案經檢察官蔡明達到庭執行職務。
中    華    民    國    98    年    6     月    12    日
                  刑事第四庭  法  官 游秀雯
以上正本證明與原本無異。
如不服本判決應於收受判決後10日內向本院提出上訴書狀，並應
敘述具體理由。其未敘述上訴理由者，應於上訴期間屆滿後20日
內向本院補提理由書 (均須按他造當事人之人數附繕本)「 切勿
逕送上級法院」。
中    華    民    國    98    年    6     月    12    日
                              書記官  謝志鑫
附錄本案論罪科刑法條全文：
毒品危害防制條例第10條
施用第一級毒品者，處 6 月以上 5 年以下有期徒刑。
施用第二級毒品者，處 3 年以下有期徒刑。


司法院資訊處製作；財團法人民間司法改革基金會備份。
